【裁判字號】    91,訴,3829
【裁判日期】    920808
【裁判案由】    損害賠償
【裁判全文】
臺灣臺中地方法院民事判決  九十一年訴字第三八二九號
    原      告  統聯汽車客運股份有限公司
    法定代理人  甲○○
    訴訟代理人  乙○○
    被      告  丙○○
右當事人間請求損害賠償事件，本院判決如左：
    主      文
被告應給付原告新臺幣壹佰肆拾貳萬貳仟柒佰柒拾捌元，及自民國九十一年十二月三
日起至清償日止，按年息百分之五計算之利息。
原告其餘之訴駁回。
訴訟費用由被告負擔百分之九十五，餘由原告負擔。
本判決關於原告勝訴部分，於原告以新臺幣肆拾捌萬元為被告供擔保後，得假執行。
原告其餘假執行之聲請駁回。
    事      實
一、原告方面：
  (一)聲明：
  1.被告應給付原告新臺幣（下同）一百四十九萬八千九百六十七元，及自起訴狀繕
    本送達被告翌日（即民國九十一年十二月三日）起至清償日止，按年息百分之五
    計算之利息。
  2.願供擔保請准宣告假執行。
  (二)陳述：
  1.被告於擔任原告公司駕駛司機期間，於九十年五月二十七日下午三時三十分駕駛
    原告所屬車號２Ｕ－００５營業大客車，在國道一號北上九十五公里加六百公尺
    處，因違反道路交通安全規則第九十四條第三項之規定，殊未注意車前狀況，亦
    未隨時採取必要之安全措施，致過失追撞前車車號ＰＹ－０５１６號自小客車後
    ，擦撞同向行駛之車號ＭＪ－５３８９自小客車，又失控衝撞入南下車道碰撞原
    告所有另一輛車號ＦＳ－７２３營業大客車及車號ＷＳ－４９３８自小客車，造
    成上開車輛、高速公路護欄受損及乘客即訴外人戴建立、翁毓謙、許鍵國受傷，
    原告並先賠付：(1)車號Ｗ７－４９３８自小客車車主朱文良車輛受損及身體受傷
    部分共二十三萬元；(2)車號ＭＪ－５３８９自小客車車主彭慶林車輛損失七萬八
    千二百元（車損修理費為七萬五千元、修車期間租車代步費用三千二百元）；(3)
    高速公路北區工程處和解金一萬四千四百八十元；(4)被害人戴建立、翁毓謙、許
    鍵國身體受傷賠償金分別為一千二百元、六百元、一千二百元，共三千元。
   2.原告所屬車號２Ｕ－００５營業大客車，共需修復期間二十二日，該車每日
     營收應為八千一百五十四元，故請求營業損失十八萬八千七百二十六元，另原
     告亦支出修理費用十八萬八千七百二十六元（零件部分十一萬二千一百二十六
     元、工資部分為七萬六千六百元）。車號ＦＳ－７２３營業大客車，共需修
     復二十五日，該車每日營收應為一萬四千一百二十二元，營業損失共計為三十
     五萬三千零五十元，及支出修理費用四十萬零三千二百元（零件部分為七千七
     百元、工資部分為三十二萬六千二百元）。
   3.原告因上開事故發生後醫療費用右開人員身體受傷，需送醫急診之費用及現場
     車輛受損應行拖吊之費用共五萬二千一百二十三元。
   4.以上分別依據民法第一百八十四條第一項前段及第一百八十八條第三項之規定
     ，請求判決如訴之聲明所示。
  (三)證據：提出照片影本十七張、車號２Ｕ－００５及ＦＳ－７２３營業大客車行車
    執照、修理費用估價單、行車憑單影本各一份，臺灣省竹苗車輛行車事故鑑定委
    員會鑑定意見書、臺灣省車輛行車事故覆議委員會函、調解筆錄影本各一份、和
    解書影本三份、自行收納款項統一收據、緊急事故請款單影本一份、統一發票（
    三聯式）影本五份簽收單影本三份、收銀機統一發票影本二份、澄清醫院收據影
    本一份、被害人許鍵國簽收之收據、肇事估價單影本三份、九十年五月績優路線
    營運月報表一份、估價單一份、憑證黏貼單一份、上訴人九十年五月份績優路線
    營運月報表影本一份、起訴狀、臺灣新竹地方法院簡易庭九十年度竹檢調字第五
    九號調解筆錄及和解金匯款同意書影本各一份、與被害人彭慶林之和解書、和解
    金額匯款同意書影本一份、車號ＭＪ－５３８９自小客車車損照片三幀、與被害
    人戴建立、翁毓謙、許鍵國三人和解之金額受領簽收單影本各一份、診斷證明書
    影本二份為證。
二、被告方面：
    被告均未於言詞辯期日到場，亦未提出書狀作何聲明或陳述。
    理      由
一、本件被告經合法通知，未於言詞辯論期日到場，核無民事訴訟法第三百八十六條
    所列各款情形，爰依原告之聲請，由其一造辯論而為判決。
二、本件原告主張之事實，已據其提出照片影本十七張、車號２Ｕ－００５號及ＦＳ
    －７２３營業大客車行車執照影本各一份，臺灣省竹苗車輛行車事故鑑定委員會
    鑑定意見書、臺灣省車輛行車事故覆議委員會函、調解筆錄影本各一份、和解書
    影本三份、自行收納款項統一收據、緊急事故請款單影本一份、簽收單影本三份
    、統一發票影本二份、澄清醫院收據影本一份、統一發票（三聯式）影本六份、
    肇事估價單影本三份、九十年五月績優路線營運月報表一份、估價單一份、憑證
    黏貼單一份為證。被告已於相當時期受合法之通知，既不於言詞辯論期日到庭爭
    執，復未提出書狀以供本院斟酌，自堪信原告之主張為真正。
三、按駕駛人應注意車前狀況，並隨時採取必要安全措施，道路交通安全規則第九十
    四條第三項定有明文。被告為車輛駕駛人，自應注意車前狀況，並隨時採取必要
    安全措施，而依肇事當時狀況良好，並無不能注意之情事，竟未採取必要之安全
    措施，致追撞前車車號ＰＹ－０５１６自小客車後，擦撞同向行駛訴外人朱文良
    所有之車號ＭＪ－５３８９自小客車，又失控衝撞入南下車道碰撞原告所有另一
    輛車號ＦＳ－７２３營業大客車及訴外人彭慶林所有之車號ＷＳ－４９３８自小
    客車，造成上開車輛、高速公路護欄受損及訴外人戴建立、翁毓謙、許鍵國受傷
    ，被告自有過失，而造成上開損害結果，確實係因被告之過失行為所致，足見上
    開損害結果與被告之過失行為間有因果關係。
四、按因故意或過失，不法侵害他人之權利者，應負損害賠償責任；不法侵害他人致
    死者，對於支出醫療費及增加生活上需要之費用或殯葬費之人，亦應負損害賠償
    責任，分別為民法第一百八十四條第一項前段、第一百九十二條第一項分別定有
    明文，茲就原告之請求是否有理由分述如後：
  (一)關於原告車輛受損及營業損失部分：
  (1)原告主張其原告所屬車號２Ｕ－００５及ＦＳ－７２３營業大客車，因被告之過
    失行為，共需修復期間二十二日及二十五日，該車每日營收應分別為八千一百五
    十四元、一萬四千一百二十二元，故分別請求營業損失十八萬八千七百二十六元
    、三十五萬三千零五十元等語，經查，原告主張其所屬車號２Ｕ－００５及ＦＳ
    －７２３營業大客車，因被告之過失行為，共需修復期間二十二日及二十五日，
    該車每日營收應分別為八千一百五十四元、一萬四千一百二十二元等情，故提出
    車號２Ｕ－００５及ＦＳ－７２３營業大客車營業大客車行車執照、修理費用估
    價單、行車憑單影本、原告九十年五月份績優路線營運月報表影本各一份為證，
    固可信屬實，惟查，原告所有車號ＦＳ－７２３營業大客車，其修復期間為二十
    五日，原本每日營收為一萬四千一百二十二元，合計固為三十五萬三千零五十元
    ，然原告所有車號２Ｕ－００５部分，其修復所需期間既為二十二日，原本每日
    營收為八千一百五十四元，合計應為十七萬九千三百八十八元（即8154X 22=
    179388），原告卻請求十八萬八千七百二十六元，其超出上開請求部分，即非有
    據，尚難准許，是原告所得請求之營業損失共計應為五十三萬二千四百三十八元
    。
  (2)又原告主張其原告所有車號２Ｕ－００５及ＦＳ－７２３營業大客車，因被告之
    過失行為，致車號２Ｕ－００５營業大客車支出修理費用十八萬八千七百二十六
    元（零件部分十一萬二千一百二十六元、工資部分為七萬六千六百元）；車號Ｆ
    Ｓ－７２３營業大客車支出修理費用四十萬零三千二百元（零件部分為七萬七千
    元、工資部分為三十二萬六千二百元），提出修車估價單二份附卷可參，雖可信
    為真，惟查，原告所有之營業大客車既因該車毀損須予修復而支出修復費用，自
    屬受有損害，得依民法第一百九十六條請求賠償物因毀損所減少之價額，並可以
    修復費用為估定之標準，但以必要為限，如修理材料以新品換舊品，應予折舊（
    最高法院七十七年第九次民事庭會議決議參照）。關於上開修復零件費用，既屬
    換新零件費用自即應予折舊。復查，原告所有車號２Ｕ－００５及ＦＳ－７２３
    營業大客車係分別於八十八年十月一日、同年四月十六日首次發照，有卷附之營
    業大客車行車執照影本各一紙附卷可參，迄九十年五月二十七日遭損壞時，已分
    別使用一年七月又二十七日及二年二月又十二日，而不滿一月者，依照營利事業
    所得稅查核準則第九十五條第六款之規定，就該部分，仍應以月計，故折舊年限
    應分別以一年八月及二年三個月為計，依所得稅法第五十一條第一項規定採用定
    律遞減法為折舊方法，以固定資產每期減除該其折舊金額之餘額後順序作為各次
    期計算折舊之基數，而以一定比率計算其折舊（所得稅法施行細則第四十八條第
    二款），依行政院公布之固定資產耐用年數表及固定資產折舊率表，上開二部營
    業大客車乃屬運輸業用客車，其耐用年數為四年，每年折舊率為零點二五０，準
    此，(1)核計車號２Ｕ－００５營業大客車換新零件費用為十一萬二千一百二十六
    元，於第一年之折舊額（元以下均四捨五入）為二萬八千零三十二元（112126
    X0.250=28032），第二年僅有八個月，其折舊額為一萬四千零十六元（000000-
    00000=84094，84094X 0.250X 8/12=14016），以上折舊額共計四萬二千零四十
    八元，予以扣除後，該換新零件價值為七萬零七十八元（000000-00000= 70078
    ），加計工資部分七萬六千六百元，共計十四萬六千六百七十八元；(2)核計車號
    ＦＳ－７２３營業大客車換新零件為七萬七千元，於第一年之折舊額（元以下均
    四捨五入）為一萬九千二百五十元（77000X0.250=19250），第二年為一萬四千
    四百三十八元（00000-00000=57750，57750X0.250=14438），第三年僅有三個月
    ，其折舊額為二千七百零七元（00000-00000=43312，43312X0.250X3/12= 2707
    ），以上折舊額共計三萬六千三百九十五元，予以扣除後，該換新零件價值為四
    萬零六百零五元（00000-00000=40605），加計工資部分三十二萬六千二百元，
    共計為三十六萬六千八百零五元，原告請求賠償所有營業大客車因毀損所生受之
    損害，於五十一萬三千四百八十三元（即146678+366805=513483）之範圍，為屬
    有據，其超過上開金額所為之請求即非正當，不應准許。
五、按受僱人因執行職務，不法侵害他人之權利者，由僱用人與行為人連帶負損害賠
    償責任。又僱用人賠償損害時，對於為侵權行為之受僱人，有求償權，民法第一
    百八十八條第一項前段、第三項分別定有明文，又僱用人就其與受僱人之內部關
    係，於此項責任並無應分擔部分可言，故應就其賠償之全部有求償權，經查，本
    件被告既於執行職務之際不法侵害他人之權利，固由其雇主即原告依法應負連帶
    責任，並先賠付：(1)車號Ｗ７－４９３８號自小客車車主朱文良車輛受損及身體
    受傷部分共二十三萬元；(2)車號ＭＪ－５３８９號自小客車車主彭慶林車輛損失
    七萬八千二百元（車損修理費為七萬五千元、修車期間租車代步費用三千二百元
    ）；(3)高速公路北區工程處賠償金一萬四千四百八十元；(4)被害人戴建立、翁毓
    謙、許鍵國身體受傷賠償金分別為一千二百元、六百元、一千二百元，共三千元
    。以上共計三十二萬五千六百八十元，業經原告提出調解筆錄影本一份、和解書
    影本三份、起訴狀、臺灣新竹地方法院簡易庭九十年度竹檢調字第五九號調解筆
    錄及和解金匯款同意書影本各一份、與被害人彭慶林之和解書、和解金額匯款同
    意書影本一份、車號ＭＪ－５３８９號自小客車車損照片三幀、與訴外人戴建立
    、翁毓謙、許鍵國三人和解之金額受領簽收單影本各一份、診斷證明書影本二份
    為證，堪信屬實，原告既依法先賠償被害人，揆諸上開說明，原告自得向被告求
    償所賠償之金額全部共三十二萬五千六百八十元。
六、又查，原告主張因上開事故發生後右開受傷人員受傷，而需送醫急救治療之費用
    及拖吊費共五萬二千一百二十三元，固提出統一發票（三聯式）五份、簽收單三
    份、澄清醫院收據、被害人許鍵國簽收之收據各一紙、收銀機統一發票二紙為證
    ，惟查，(1)關於拖吊費部分共支出四萬九千三百元（即11000+19000+7000+6000+
    6300=49300），此部分金額記係因本件車禍事故發生，導致現場車輛受損而需送
    修，所支出費用，核屬必要回復原狀所生之必要費用，原告此部分之請求應屬有
    據；(2)關於原告所提出之簽收單三紙部分，乃原告先賠付被害人戴建立、翁毓謙
    、許鍵國身體受傷賠償金分別為一千二百元、六百元、一千二百元之受據證明，
    如前所述，既經本院准許，原告於此重複請求，顯非有據，尚難准許；(3)關於澄
    清醫院收據金額共三百六十元部分，此部分既因本件車禍之被害人身體受傷所支
    出之費用，此項費用，亦應由被告負擔，原告既為支出此項費用之人，依民法第
    一百九十二條第一項之規定，自得向被告請求賠償；(4)關於被害人許鍵國簽收之
    收據內容分別支付被害人許鍵國往返澄清醫院車資共一百九十元及清理因本件車
    禍所生之頭部玻璃碎片費用一百八十元，此部分亦屬被害人許鍵國因本件車禍所
    生之損失，既先由原告賠償予被害人許鍵國，依照前揭說明，原告自得於賠償後
    再向被告求償。(5)關於收銀機統一發票二紙，其中一張為全家便利商店股份有限
    公司所消費支出之七十二元，另一張為新東陽股份有限公司所消費之支出一千零
    九十五元，此二筆費用雖未記載消費明細，然被告既經合法通知未到庭表示意見
    ，自得視為原告之主張為真正，是此部分原告之請求於五萬一千一百七十七元（
    即49300+ 360+170+180+72+1095=51177），尚屬有據，逾此請求，為此無據。
七、綜上所述，原告共得請求之金額為一百四十二萬二千七百七十八元（即532438+
    513483+325680+51177=0000000），原告請求如數之金額，及自起訴狀繕本送達
    被告翌日（即九十一年十二月三日）起至清償日止，按年息百分之五計算之利息
    為有理由，應予准許，逾此請求，則無理由，應予駁回。
八、原告陳明願供擔保，聲請宣告假執行，經核其勝訴部份，合於法律規定，爰酌定
    相當之擔保金額宣告之；其餘假執行之聲請，因該部份訴之駁回而失所依據，應
    予駁回。
九、據上論結，原告之訴一部有理由，一部無理由，依民事訴訟法第三百八十五條第
    一項前段、第七十九條但書、第三百九十條第二項判決如主文。
中      華      民      國    九十二    年      八      月     八       日
                                  臺灣臺中地方法院民事第三庭
~B法      官    許石慶
右為正本係照原本作成
如不服本判決，應於判決送達後二十日內，向本院提出上訴狀。
中      華      民      國    九十二    年      八      月     十三     日
~B法院書記官


司法院資訊處製作；財團法人民間司法改革基金會備份。
